【裁判字號】    97,訴,1454
【裁判日期】    970522
【裁判案由】    毒品危害防制條例
【裁判全文】
臺灣板橋地方法院刑事判決              97年度訴字第1454號
公  訴  人  臺灣板橋地方法院檢察署檢察官
被      告  甲○○
                  （現另案於臺灣臺北監獄臺北分監執行中）
上列被告因違反毒品危害防制條例案件，經檢察官提起公訴（97
年度毒偵字第1983號），嗣因被告於本院準備程序中就被訴事實
為有罪之陳述，本院告知被告簡式審判程序之旨，並聽取當事人
之意見後，由本院合議庭裁定改由受命法官獨任依簡式審判程序
進行，判決如下：
    主  文
甲○○施用第一級毒品，累犯，處有期徒刑玖月。扣案之第一級
毒品海洛因包（總淨重零點柒壹公克）、第二級毒品甲基安非
他命壹包（淨重零點伍壹公克），均沒收銷燬之；上開毒品之外
包裝袋共肆個，均沒收之。
    事  實
一、甲○○前於民國94年間，因施用毒品案件，經本院以94年度
    毒聲字第1467號裁定送勒戒處所觀察、勒戒後，認無繼續施
    用毒品之傾向，於94年9 月9 日執行完畢釋放出所，並由臺
    灣板橋地方法院檢察署檢察官以94年度毒偵字第4269號為不
    起訴處分確定。另於95年間，因違反槍砲彈藥刀械管制條例
    案件及毒品危害防制條例案件，經本院以95年度簡字第1892
    號判處有期徒刑5 月，併科罰金新臺幣6 萬元確定，又於同
    年間，因毒品危害防制條例案件，經本院以95年度簡字第32
    80號，判處有期徒刑3 月確定，上開二罪嗣經本院以96年度
    聲減字第1671號裁定各減刑為有期徒刑2 月15日，併科罰新
    臺幣3 萬元，及有期徒刑1 月15日，有期徒刑部分應執行有
    期徒刑3 月15日確定，甫於96年7 月18日執行完畢。復於96
    年間，因施用毒品案件，經本院以95年度訴字第651 號判處
    應執行有期徒刑1 年1 月，嗣經本院以96年度聲減字第3947
    號裁定減為有期徒刑6 月確定；另因施用第一、二級毒品案
    件，經本院以96年度訴字第2051號各判處有期徒刑10月、6
    月，各減刑為有期徒刑5 月、3 月，應執行有期徒刑7 月確
    定。詎甲○○仍不知悔改及戒除毒癮，於前開觀察、勒戒執
    行完畢釋放後5 年內，復基於施用第一級毒品海洛因（下稱
    海洛因）及第二級毒品甲基安非他命（下稱甲基安非他命）
    之犯意，於97年2 月14日14時許，在臺北縣土城市○○路○
    段131 號8 樓其住處內，以將海洛因及甲基安非他命一起置
    入臨時組裝而成之玻璃吸食器，用火燒烤成煙霧後吸食之方
    式，同時施用海洛因及甲基安非他命。嗣於同日16時許，為
    警在臺北縣板橋市○○○街116 巷23號前，經警查獲並扣得
    海洛因3 包（總淨重0.71公克）、甲基安非他命1 包（淨重
    0.51公克），並經警採集其尿液送驗而查悉上情。
二、案經臺北縣政府警察局板橋分局報告臺灣板橋地方法院檢察
    署檢察官偵查起訴。
    理  由
壹、程序方面：
    查本件被告甲○○所犯並非死刑、無期徒刑、最輕本刑為三
    年以上有徒刑之罪或高等法院管轄第一審案件，而其於準備
    程序進行中，被告先就被訴事實為有罪之陳述，經法官告知
    簡式審判程序之旨，並聽取公訴人及被告之意見後，本院認
    適宜改依簡式審判程序進行，爰依刑事訴訟法第273 條之1
    第1 項、第284 條之1 規定，由本院合議庭以裁定由受命法
    官獨任進行簡式審判程序，合先敘明。
貳、實體方面：
一、上揭事實，業據被告甲○○於本院審理時坦承不諱，復有搜
    索扣押筆錄、扣押物品目錄表各乙份、扣案毒品秤重暨鑑驗
    照片共8 幀存卷可稽，及海洛因3 包、甲基安非他命1 包扣
    案可資佐證。又被告為警查獲時所採其尿液送驗結果，係呈
    安非他命類（含甲基安非他命）陽性反應及嗎啡陽性反應，
    此有臺北縣政府警察局板橋分局偵辦毒品危害防制條例案被
    移送人姓名及代碼對照表（代碼編號：A0000000）、台灣檢
    驗科技股份有限公司於97年2 月27日出具之濫用藥物尿液檢
    驗報告（報告編號：CH/2008/20172） 各1 份在卷可稽。而
    扣案之白色粉末3 包（總淨重0.71公克）及透明結晶體1 包
    （淨重0.51公克），經臺北縣政府警察局板橋分局以煙、毒
    品檢驗A 包試劑初步檢驗結果，分別有海洛因反應及安非他
    命反應，此有該局偵辦毒品危害防制條例查獲毒品初步鑑驗
    報告書2 紙在卷可考。又按海洛因經注射或吸入人體後，約
    百分之八十於24小時內自尿中排出，一般而言，尿液中能否
    驗出嗎啡陽性反應與其投與量、投與途徑、採尿時間、個人
    體質及檢測方法之靈敏度有關，國外曾有文獻報導注射6 毫
    克之海洛因鹽酸鹽，其代謝物嗎啡之平均可檢出時限約為26
    小時，業經行政院衛生署藥物食品檢驗局於81年9 月8 日以
    藥檢壹字第8114885 號函述綦詳。次按甲基安非他命經口服
    投與後，約百分之七十於24小時內自尿中排出，約百分之九
    十於九十六小時內自尿中排出，由於目前國內尿液中甲基安
    非他命之檢驗僅為鑑定其是否呈陽性反應，尚未定其含量，
    且甲基安非他命成分之檢出與其投與方式、投與量、個人體
    質、採尿時間與檢測儀器之精密度等諸多因素有關，因此僅
    憑尿液中呈甲基安非他命陽性反應，並無法確實推算吸食時
    間距採集時間之長短，惟依上述資料推斷，最長可能不會超
    過四日即96小時，此經行政院衛生署藥物食品檢驗局於81年
    2 月8 日以（81）藥檢壹字第001156號函釋明在案。據上，
    被告之尿液經以氣相層析質譜儀分析法檢驗，既係呈嗎啡及
    甲基安非他命陽性反應，顯見被告應有在前揭犯罪時間施用
    海洛因及甲基安非他命之行為甚明。又查，被告前於94年間
    ，因施用毒品案件，經本院以94年度毒聲字第1467號裁定送
    勒戒處所觀察、勒戒後，認無繼續施用毒品之傾向，於94年
    9 月9 日執行完畢釋放出所，並由臺灣板橋地方法院檢察署
    檢察官以94年度毒偵字第4269號為不起訴處分確定，此有臺
    灣高等法院被告前案紀錄表在卷可稽。綜上所述，足認被告
    前經觀察勒戒執行完畢釋放後，五年內再犯本件施用第一、
    二級毒品犯行。本案事證明確，被告犯行堪以認定，應依法
    論科。
二、查海洛因及甲基安非他命，分屬於毒品危害防制條例第2 條
    第2 項第1 、2 款所規定之第一、二級毒品，核被告所為，
    係犯毒品危害防制條例第10條第1 項、第2 項之施用第一、
    二級毒品罪。被告施用前後持有第一、二級毒品之低度行為
    ，各為進而施用第一、二級毒品之高度行為所吸收，均不另
    論罪。又被告所犯上開二罪係一行為觸犯數罪名，屬想像競
    合，應從一重之施用第一級毒品罪處斷。雖公訴意旨認為被
    告所犯所犯上開二罪名，係基於各別犯意，行為互殊，應予
    分論併罰，惟查，依據卷附前揭濫用藥物尿液檢驗報告所示
    ，固然被告尿液係呈嗎啡及甲基安非他命陽性反應，惟此至
    多僅可證明被告確有施用海洛因及甲基安非他命之事實，並
    無足從據此認定被告究係分別或同時施用海洛因及甲基安非
    他命，而按非法施用毒品之方式，並無固定模式，不同吸毒
    族群及不同毒品種類，可能有不同的施用方式，此為本院職
    務上所已知之事實，則被告既堅稱其係將上開兩種毒品混合
    施用，復查無積極證據證明被告係分別施用，則依罪證有疑
    利於被告之原則，自無從將被告所犯上開二罪分論併罰，附
    此敘明。又查，被告前有如犯罪事實欄所述之前科及執行紀
    錄，有臺灣高等法院被告前案紀錄表乙份在卷可參，其於有
    期徒刑執行完畢後，五年內故意再犯本件有期徒刑以上之罪
    ，為累犯，應依刑法第47條第1 項規定，加重其刑。審酌被
    告多次施用毒品前科，素行不佳，且曾業經觀察勒戒執行完
    畢，竟再為本件施用毒品犯行，顯見其不思悔改，自制力亦
    顯不佳；惟另考量被告於犯後已坦承犯行，而其施用毒品行
    為於本質上係屬自我戕害行為，反社會性之程度應屬較低等
    一切情狀，量處如主文所示之刑，以資懲儆。又扣案之海洛
    因3 包（總淨重0.71公克）及甲基安非他命1 包（淨重0.51
    公克），既分屬當場查獲之第一級毒品及第二級毒品，爰依
    毒品危害防制條例第18條第1 項前段規定，宣告沒收銷燬之
    。至上開毒品之外包裝袋共4 個，係用於包裹毒品，防其裸
    露、潮濕，便於攜帶施用，係預備供被告施用毒品所用之物
    ，且係被告所有，此據被告於本院審理時供明在卷，爰依刑
    法第38條第1 項第2 款規定，亦併予宣告沒收。
據上論斷，應依刑事訴訟法第273 條之1 第1 項、第299 條第1
項前段，毒品危害防制條例第10條第1 項、第2 項、第18條第1
項前段，刑法第11條、第55條、第47條第1 項、第38條第1 項第
2款 ，判決如主文。
本案經檢察官江祐丞到庭執行職務。
中    華    民    國    97    年    5     月    22    日
                  刑事第十一庭法  官  林淑婷
以上判決正本證明與原本無異。
如不服本判決，應於送達後十日內，向本院提出上訴狀（上訴書
狀應敘述具體理由）。
                              書記官  林金良
中    華    民    國    97    年    5     月    22    日
附錄本案論罪科刑法條全文：
毒品危害防制條例第十條
施用第一級毒品者，處六月以上五年以下有期徒刑。
施用第二級毒品者，處三年以下有期徒刑。


司法院資訊處製作；財團法人民間司法改革基金會備份。
